臺灣臺北地方法院民事判決　九十年度訴字第三五六二號
　　原　　　告　甲○○
　　被　　　告　乙○○
右當事人間請求返還價金事件，本院判決如左：
    主      文
被告應給付原告新台幣拾壹萬仟元，及自民國九十一年四月二十一日起至清償日
止，按週年利率百分之五計算之利息。
原告其餘之訴駁回。
訴訟費用由被告負擔五分之二，餘由原告負擔。
本判決原告勝訴部分，於原告以新台幣拾壹萬元為被告供擔保後，得假執行。
原告其餘假執行之聲請駁回。
    事      實
甲、原告方面：
一、聲明：被告應給付原告新台幣（下同）八十一萬三千元，及自起訴狀繕本送達之
    翌日起至清償日止，按週年利率百分之五計算之利息，並陳明願供擔保，請准宣
    告假執行。
二、陳述：原告於民國七十五年八月十一日向被告購買坐落於台中市○區○○段第九
    八之一、之二三、之二四、之二五、之二六、之二七、之二八、之四五、之二九
    、之三三、之三四、之三五、之三六、之四一、之三七、之三二、之四二等地號
    十七筆土地上興建之「乃康五街市場」編號Ｄ二九預售攤位一格，約定總價為四
    十五萬元，契約成立後，原告均依被告繳款通知按期給付價金，嗣被告未經原告
    同意，擅自將原地上五樓之「乃康五街市場」，變更為地上十三層之「泛亞金鑽
    」，致使被告於七十六年一月五日向原告收取開工款後，無法依契約第八條所約
    定之三百六十個工作天完工（扣除星期例假日，至少亦應於七十七年六月間完工
    ）造成興建進度嚴重落後，直至八十四年六月十九日始通知原告辦理攤位移轉登
    記，因完工後之大樓為十三層之建築物，使原告之土地所有權相對大幅縮減，且
    完工之攤位與簽約時所約定之設置不符，原告遂拒絕辦理所有權移轉登記，幾經
    與被告洽商協調依契約約定之攤位設置再辦理所有權移轉登記，或由被告返還價
    金、逾期完工之違約金及所受損失，然被告毫無誠意解決。被告未依約完工交付
    原告所購買之攤位，且在未取得原告之同意下，擅自變更原大樓設計，顯已嚴重
    違反兩造所簽立之契約書，原告並以起訴狀繕本送達被告之日起，解除兩造所簽
    立之攤位買賣契約，被告除應將原告以給付之二十五萬元價金返還外，並應依系
    爭契約第八條之約定，每逾一日按原告已繳款之萬分之一計算違約金，以原告已
    給付二十五萬元計算，每日違約金為二十五元，每月為七百五十元，每年為九千
    元計算，再依被告應在七十七年六月間完工，卻遲至八十四年六月始通知原告辦
    理所有權移轉登記，顯有逾期七年之久，自應支付六萬三千元之違約金，另因被
    告逾期完工且所設置之攤位與簽約時約定之設置不同，而無法交付原告使用，原
    告因此受有每月十萬元以上之利益損失（被告之廣告物上估算而得之數據），原
    告僅請求五十萬元所失利益之損失，合計共八十一萬元，應由被告負返還及賠償
    之責，為此提起本件訴訟。
三、證據：台中市○區○○○街市場預購攤位契約書、廣告刊物、台中五七支郵局存
    證信函第一一六號、台中五○支郵局存證信函第一○六七號、攤位位置變更劃分
    圖、泛亞金鑽十三樓布置圖、通知書各一份、泛亞金鑽照片八幀。
乙、被告方面：
    被告未於言詞辯論期日到場，亦未提出書狀作何聲明或陳述。
    理      由
壹、程序方面：
一、當事人得以合意定第一審管轄法院。但以關於由一定法律關係而生之訴訟為限。
    前項合意，應以文書證之，民事訴訟法第二十四條定有明文。本件兩造間台中市
    西區○○○街市場預購攤位契約書第二十三條約定：「如因本契約而發生訴訟時
    ，以台灣台北地方法院為第一審管轄法院。」有該契約書附卷可稽，是本院就本
    件訴訟，自有管轄權，合先敘明。
二、被告未於言詞辯論期日到場，核無民事訴訟法第三百八十六條所列各款情形，應
    依原告之聲請，由其一造辯論而為判決。
貳、實體方面：
一、原告主張之事實，業據提出與所述相符之台中市○區○○○街市場預購攤位契約
    書、廣告刊物、台中五七支郵局存證信函第一一六號、台中五○支郵局存證信函
    第一○六七號、攤位位置變更劃分圖、泛亞金鑽十三樓布置圖、通知書各一份、
    泛亞金鑽照片八幀為證，被告既經合法通知，未於言詞辯論期日到場，亦未提出
    任何書狀答辯以供本院斟酌，應認原告之主張為真實。
二、按契約解除權之行使，僅須有解除權之一方，以意思表示向他方為之，而此項意
    思表示，無一定之方式，亦不限於訴訟外為之。若於訴訟上以書狀或言詞，由有
    解除權人向他方當事人表示有解除契約之意思者，即應認為有解除之效力（最高
    法院八十六年度台上字第七四九號判決參照）。次按契約解除時，當事人雙方回
    復原狀之義務，除法律另有規定或契約另有訂定外，由他方所受領之給付物，應
    返還之，民法第二百五十九條第一款定有明文。經查：本件原告在起訴狀內已表
    示契約應予解除之意思，參諸前揭說明及規定，系爭買賣契約於起訴狀繕本送達
    被告時起應認已合法解除，兩造間系爭買賣契約既經解除，原告請求被告返還已
    給付之買賣價金二十五萬元，洵屬有據，應予准許。次查依系爭契約書第八條約
    定：「本攤位之興建工程預定佰陸拾個工作天完工並以取得使用執照之日為完
    工日期，如有逾期，每逾一日按甲方（即原告）已繳款之萬分之一計算違約付與
    甲方。」，系爭契約書係於七十五年八月十一日簽訂，被告並於七十六年一月五
    日向原告收取開工款，依約被告應於三百六十個工作天完工，被告至遲應於七十
    七年六月間完工交付，本件原告已為合於債之本旨之給付，被告遲於八十四年六
    月間始通知原告辦理攤位移轉登記，已如前述，原告請求依前揭約定計算之違約
    金六萬三千元（計算式：250,000元×1/10,000=25天／元，25元×30天=750月／
    元，750元×12月×7年=63,000元），亦無不合，併予准許。
三、次按民法第二百六十條規定，解除權之行使，不妨礙損害賠償之請求。而損害賠
    償，依民法第二百十六條第一項規定，除法律另有規定或契約另有訂定外，應以
    填補債權人所受損害及所失利益為限。又預期利益，係指依通常情形，或依已定
    計劃、設備或其他特別情事，可得預期之利益而言，須具有客觀的確定性（最高
    法院六十九年台上字第二五○四號判決參照）。本件原告另主張因被告逾期完工
    且所設置之攤位與簽約時約定之設置不同，而無法支付原告使用，原告因此受有
    每月十萬元以上之利益損失，爰請求五十萬元所失利益之損失，固據其提出廣告
    單一份為證，惟查被告雖於「乃康五街市場」之廣告宣傳單上載明：「經營市場
    生意與其他行業比較表：市場老闆，工作四小時，收入豐每十萬元以上收入，攤
    位牌照，有錢買不到，終生保障，工作時間短，現金交易收入豐，無風險，心情
    愉快‧‧‧」，惟該廣告單僅為系爭五街市場攤位之銷售廣告，被告即出賣人為
    求吸引客戶訂購，不免就經營市場攤位之利潤有所誇大，尚難採為酌定原告所失
    利益之標準；再者所謂營業所得額之損失，係指收入總額減除各項成本費用、損
    失及稅捐後之純益額之損失而言，然商業經營並不保證必有利潤，且可得預期之
    利益並非指僅有取得利益之希望或可能，須具有客觀的確定性始足當之，本件自
    原告所提出證據，無從認定其依通常情形，或依已定之計劃、設備或其他特別情
    事，有其所主張可得預期之利益，參諸前開規定及說明，原告主張其另受有所失
    利益五十萬元，尚不足採。
四、綜上所述，原告本於民法第二百五十九條第一款之規定及系爭契約第八條之約定
    ，訴請被告給付原告三十一萬三千元及自起訴狀繕本送達翌日起即九十一年四月
    二十一日起至清償日止，按週年利率百分之五計算之利息之範圍內，為有理由，
    應予准許，逾此範圍之請求為無理由，應予駁回。
五、原告陳明願供擔保，聲請宣告假執行，就其勝訴部分，經核無不合，爰酌定相當
    擔保金額准許之；至原告敗訴部分，其假執行之聲請，已失所附麗，應予駁回。
據上論結，原告之訴為一部有理由，一部無理由，依民事訴訟法第三百八十五條第一
項前段、第七十九條但書、第三百九十條第二項，判決如主文。
中　　　華　　　民   　 國　　九十一　　年　　  六　　　月　　二十八　　日
　　　　　　　　　　　　　　　　　臺灣臺北地方法院民事第四庭
　　　　　　　　　　　　　　　　　　　審判長法　　　官　謝明珠
　　　　　　　　　　　　　　　　　　　　　　法　　　官　蔡政哲
                                            法  　　官  孫萍萍
右為正本係照原本作成
如對本判決上訴，應於判決送達後廿日內向本院提出上訴狀
中　　　華　　　民　　　國　　九十一　　年　　　六　　　月　　二十八　 日
　　　　　　　　　　　　　　　　　　　　　　法院書記官　袁以明
